最高法院刑事判決　　　　　　　　　　　　　　　九十三年度台上字第三三二四號
　　上　訴　人　台灣高等法院檢察署檢察官
　　被　　　告　甲○○
右上訴人因被告違反證券交易法案件，不服台灣高等法院中華民國九十年八月二十九
日第二審更審判決（九十年度上更(一)字第三八八號，起訴案號：台灣士林地方法院檢
察署八十六年度偵字第七六七三號），提起上訴，本院判決如左：
    主  文
上訴駁回。
    理  由
按刑事訴訟法第三百七十七條規定：上訴於第三審法院，非以判決違背法令為理由，
不得為之。是提起第三審上訴，應以原判決違背法令為理由，係屬法定要件。且必須
依據卷內資料為具體之指摘，並足據以辨認原判決已具備違背法令之形式，始屬相當
。本件原判決就檢察官指被告甲○○基於概括犯意，連續於民國八十五年十一月二十
日、二十一日，經由其向統一綜合證券股份有限公司中壢分公司（下稱統一證券中壢
分公司）所開設之七八七四｜七號委託買賣交易帳戶及一七三號信用交易帳戶，向統
一證券中壢分公司以電話委託方式，委由統一證券中壢分公司營業員蔡春惠以限價融
資、融券、當日沖銷方式，在集中交易市場報價買賣如原判決附表所示交易總金額新
台幣一千一百九十八萬五千元之在證券交易所上市之有價證券，該委單經人承諾接受
，被告竟不履行交割，足以影響市場秩序，因認被告犯證券交易法第一百七十一條之
罪嫌云云。經審理結果，認為被告之犯罪不能證明，因而撤銷第一審科刑判決，改判
諭知被告無罪之判決。已依據卷內資料詳予說明。從形式上觀察，原判決並無違背法
令情形存在。檢察官上訴意旨略稱(一)、按證券交易法第一百五十五條第一項第一款之
規定，以在集中交易市場報價，業經有人承諾接受而不實際成交或不履行交割，足以
影響市場秩序者，為其要件，所謂足以影響市場秩序，係指市場秩序有因而受到影響
之危險即足當之，至於市場秩序是否確實受到影響或損害則非所問；本件原判決並未
就被告不履行交割行為，是否有使市場秩序因而遭受影響之危險詳為說明，如此已有
判決不備理由之違法之處。(二)、次按不履行交割行為，祗須足以影響市場秩序即與法
律規定相符，違約情形是否重大，並非構成要件之一，所謂違約情事難稱重大，未經
列為重大異常交易情形，難認足以影響市場秩序云云，則更嫌無據，而衡以社會實況
，違約金額占成交比例值雖低，然違約之人如身分特殊，或違約時機敏感，仍不免引
起投資人懷疑揣測，並擴散傳布相關訊息，市場秩序遭受影響當係顯而易見之事，至
於是否列為重大異常交易，不過台灣證券交易所自訂之作業標準，並非市場秩序是否
受有影響之判斷依據，原審未就當時各種主、客觀情況加以斟酌判斷，並詳為說明市
場秩序是否因被告舉動有遭受影響之危險，遽以違約金額占成交比例極微，未經列為
重大異常交易等因素，率認本件違約情事難稱足以影響市場秩序云云，揆之上述說明
，違誤之處洵不待言。(三)、再按與本件情形相同，且違約金額較本件為少之他案，法
院亦認定涉案被告之行為足以影響市場秩序，並為有罪之判決，此有台灣桃園地方法
院八十九年度訴字第四六號判決、台灣高等法院八十九年度上訴字第一三七一號判決
、鈞院八十九年度台上字第六七一三號之確定判決可資參照，相互對照即可知本件原
審所為認定顯有違誤，原審率為無罪諭知要嫌不當云云。惟按違反證券交易法第一百
五十五條第一項第一款規定所謂集中交易市場報價，業經有人承諾接受而不實際成交
或不履行交割，須足以影響市場秩序者，始依同法第一百七十一條處罰。而所謂「足
以影響市場秩序」，應視實際報價數量、金額之多寡，視其具體個案情形，並參酌證
券主管機關之意見，以為認定，並非所有違約交割均應負該條刑責。原判決已就證人
蔡春惠所證被告確實以電話委託本件股票之買賣一節，雖屬可信。惟查本件被告於八
十五年十一月二十日、二十一日發生違約之金額占當日該股成交值之比例極微，尚難
稱重大，且被告發生違約之各股交易情形，於違約當月並未為台灣證券交易所股份有
限公司依據「公布或通知注意交易資訊暨處置作業要點」列為重大異常交易情形，本
件之違約情事尚難稱其足以影響市場秩序，有台灣證券交易所股份有限公司九十年七
月十三日台證（九０）交字第０一六九五五號函暨違約金額占當日該股成交值約當比
例表在卷可按，則被告之違約交割行為既不足以影響市場秩序，尚不符處罰之該當要
件，其行為自屬不罰，於理由內詳加論述說明，並無違法之處。上訴意旨就原審根據
證據判決無罪所為論斷，究竟違背如何之證據法則，並未依據卷內訴訟資料為具體之
指摘，徒憑己見，就原判決已說明事項或屬原審採證認事職權之適法行使，任意指摘
有理由不備之違法，且仍為單純事實之爭執，難謂為適法之第三審上訴理由。次按本
院八十九年度台上字第六七一三號判決係以另案被告上訴違背法律上之程式，而駁回
其上訴，該個案與本件非同一事實，不受其拘束，併此敘明。依上說明，檢察官之上
訴為違背法律上之程式，應予駁回。
據上論結，應依刑事訴訟法第三百九十五條前段，判決如主文。
中　　　華　　　民　　　國　　九十三　　年　　　六　　　月　　 三十 　　日
                              最高法院刑事第二庭
                                  審判長法官  陳　錫　奎
                                        法官  洪　清　江
                                        法官  李　伯　道
                                        法官  洪　文　章
                                        法官  花　滿　堂
      右正本證明與原本無異
                                              書  記  官
中　　　華　　　民　　　國　　九十三　　年　　　七　　　月　　　九　　　日
                                                                        Ｖ
